【裁判字號】    98,交上易,294
【裁判日期】    981231
【裁判案由】    過失傷害
【裁判全文】
臺灣高等法院刑事判決               98年度交上易字第294號
上  訴  人
即  被  告  甲○○
上列上訴人因過失傷害案件，不服臺灣士林地方法院98年度審交
易字第54號，中華民國98年7 月13日第一審判決（起訴案號：臺
灣士林地方法院檢察署97年度調偵字第388 號），提起上訴，本
院判決如下：
    主  文
上訴駁回。
甲○○緩刑貳年。
    事  實
一、甲○○係中國石油股份有限公司（下稱中油公司）大貨車之
    司機，為從事駕駛業務之人，於民國（下同）97年4 月9 日
    14時許，駕駛車牌號碼480-BK號大貨車，沿臺北巿士林區○
    ○路由西往東方向行駛，至該路與中山北路交岔路口，欲右
    轉駛入中山北路5 段之際，原應注意汽車行駛時兩車併行之
    間隔，並隨時採取必要之安全措施，而依當時天候晴、日間
    自然光線、路面無缺陷及障礙物、視距良好，並無不能注意
    之情事，適有陳○○（87年次，姓名年籍詳卷）騎乘腳踏車
    ，亦右轉駛入中山北路而同向併行，甲○○竟疏未注意保持
    安全間隔貿然超越，遂以大貨車車身碰撞腳踏車之把手，造
    成陳○○人車倒地後遭上開大貨車右後輪碾壓，致陳○○受
    有右大腿股骨開放性骨折、右小腿骨折、右下肢脫手套撕裂
    傷、右股動脈損傷、右坐骨神經完全撕裂傷、右腿壓砸傷等
    傷害，經多次手術後，目前右下肢膝關節及膝關節以下功能
    喪失。惟甲○○未發覺其情，仍繼續駕駛上述車輛前往該路
    段前方附近即設於臺北巿士林區○○○路○ 段465 號之福林
    加油站卸油，經不詳民眾告知肇事後即留待警方到場處理，
    並自承為肇事人而自首接受裁判（公共危險部分已另為不起
    訴處分）。
二、案經陳○○之父乙○○訴由臺北巿政府警察局士林分局報告
    臺灣士林地方法院檢察署偵查起訴。
    理  由
壹、證據能力部分：
一、按被告以外之人於審判外之言詞或書面陳述，除法律有規定
    者外，不得作為證據；被告以外之人於審判外之陳述，雖不
    符前4 條之規定，而經當事人於審判程序同意作為證據，法
    院審酌該言詞陳述或書面陳述作成時之情況，認為適當者，
    亦得為證據。當事人或辯護人於法院調查證據時，知有第15
    9 條第1 項不得為證據之情形，而未於言詞辯論終結前聲明
    異議者，視為有前項之同意。刑事訴訟法第159 條第1 項、
    第159 條之5 分別定有明文。
二、經查，被告甲○○於原審及本院審理時對於下列被告以外之
    人於審判外之言詞或書面陳述之證據能力未表示爭執，迄於
    本院言詞辯論終結前亦未聲明異議，依上揭說明，視為被告
    於審判程序已同意作為證據，審酌該言詞陳述或書面陳述均
    非違法取得，亦無證明力明顯過低之情形，均得採為證據。
貳、實體部分：
一、上訴人即被告甲○○對於上揭事實，於原審及本院審理時均
    坦承不諱（見原審卷第30頁及本院卷第21頁），核與被害人
    陳○○於警詢時所為之指述（見偵卷第61頁）、告訴人乙○
    ○於警詢時及告訴代理人陳雅憶律師於檢察官偵查中所為之
    指訴（見偵卷第9 、49頁），及證人吳柏韻於檢察官偵查中
    之證述（見偵卷第49頁）、證人王可君於警詢時所為之證述
    （見偵卷第16頁），所述情節均相吻合，並有道路交通事故
    現場圖、補充資料表、談話紀錄表、現場及車損照片、道路
    交通事故肇事人自首情形紀錄表、勘察採證報告卷附現場勘
    察報告、現場測繪圖、現場證物清單、證物交接清單、刑事
    案件證物採驗紀錄表、鑑驗書、勘察採證同意書、勘察採證
    照片簿（見偵卷第21至33頁、65至80、85至136 頁）等在卷
    可佐。
二、按汽車行駛時，駕駛人應注意兩車併行之間隔，並隨時採取
    必要之安全措施，道路交通安全規則第94條第3 項定有明文
    。被告駕車本應注意遵守上開規定，又當時天候晴、日間自
    然光線、路面無缺陷及障礙物、視距良好，並無不能注意之
    情事，此觀附卷現場照片可明，被告竟疏未注意保持兩車併
    行之間隔而貿然超越由陳○○所騎乘同向併行之腳踏車，而
    以大貨車之車身碰觸腳踏車之把手，則被告就本件交通事故
    之發生應有過失。而本件車禍經臺北巿交通事件裁決所鑑定
    ，亦認為被告駕駛大貨車右轉疏忽，為肇事因素，此有該所
    97年8 月7 日北巿裁鑑字第09738665700 號鑑定意見書1 份
    在卷可參（見偵卷第138 至141 頁）。又被害人因遭被告駕
    車撞擊後，受有右大腿股骨開放性骨折、右小腿骨折、右下
    肢脫手套撕裂傷、右股動脈損傷、右坐骨神經完全撕裂傷、
    右腿壓砸傷等傷害，經多次手術後，目前右下肢膝關節及膝
    關節以下功能喪失之事實，有行政院退除役官兵輔導委員會
    台北榮民總醫院診斷證明書在卷可憑，是被害人陳○○所受
    上開傷勢與被告之駕車過失行為間，具有相當因果關係。綜
    上所述，本案事證明確，被告之犯行堪以認定。
三、按毀敗或嚴重減損一肢以上之機能者為重傷，刑法第10條第
    4 項第4 款定有明文。本件被害人陳○○所受上開傷勢，右
    下肢膝關節及膝關節以下功能喪失，依上揭規定，自係重傷
    。又被告為中油公司之大貨車駕駛，自係以從事駕駛為業務
    甚明。核被告所為，係犯刑法第284 條第2 項後段業務過失
    重傷害罪。被告經不詳民眾告知肇事後即留待警方到場處理
    ，並自承為肇事人而自首接受裁判，有道路交通事故肇事人
    自首情形紀錄表1 紙在卷可稽，被告符合自首之要件，爰依
    刑法第62條前段規定減輕其刑。
四、原審審酌被告駕車過失之程度、被害人所受之傷勢，暨被告
    犯後坦承犯行等一切情狀，適用刑法第284 條第2 項後段、
    第41條第1 項前段、第62條前段，刑法施行法第1 條之1 ，
    判處被告有期徒刑6 月，並諭知如易科罰金以新臺幣（下同
    ）1 千元折算1 日，經核其認事用法尚無違誤，量刑亦屬允
    當，被告提起上訴，請求輕判，核為無理由，應予駁回。末
    查，被告未曾受有期徒刑以上刑之宣告，有本院被告前案紀
    錄表乙紙在卷可稽，且於本院審理時，已與被害人達成和解
    ，含強制險一共給付542 萬元之賠償，此有被告所提出之臺
    灣士林地方法院士林簡易庭調解筆錄可稽，其受此罪刑宣告
    ，應知所警惕，無再犯之虞，爰認上開刑之宣告以暫不執行
    為適當，一併諭知緩刑二年，用啟自新。
據上論斷，應依刑事訴訟法第368 條，刑法第74條第1項第1款，
判決如主文。
本案經檢察官孫冀薇到庭執行職務。
中    華    民    國    98    年    12    月    31    日
                  刑事第十九庭審判長法  官  葉騰瑞
                                    法  官  潘翠雪
                                    法  官  彭政章
以上正本證明與原本無異。
不得上訴。
                                    書記官  杜宜寧
中    華    民    國    98    年    12    月    31    日
附錄本案論罪科刑法條全文
附錄法條：
中華民國刑法第284 條第2 項
從事業務之人，因業務上之過失傷害人者，處1 年以下有期徒刑
、拘役或1 千元以下罰金，致重傷者，處3 年以下有期徒刑、拘
役或2 千元以下罰金。


司法院資訊處製作；財團法人民間司法改革基金會備份。
